【裁判字號】    99,上易,2514
【裁判日期】    991229
【裁判案由】    竊盜
【裁判全文】
臺灣高等法院刑事判決                99年度上易字第2514號
上  訴  人  臺灣基隆地方法院檢察署檢察官
被      告  王建訓
選任辯護人  鄭仁壽律師
上列上訴人因竊盜案件，不服臺灣基隆地方法院99年度易字第12
3號，中華民國99年9月24日第一審判決（起訴案號：臺灣基隆地
方法院檢察署99年度偵字第849號），提起上訴，本院判決如下
：
    主  文
上訴駁回。
    理  由
一、公訴意旨略以：被告王建訓於99年1 月26日上午9 時許，在
    基隆市○○區○○路18號土地銀行基隆分行前，見林鳳嬌自
    該銀行領款9萬元，林鳳嬌將9萬元放入皮包內，再將皮包放
    入車牌號碼CNY-229號重型機車置物箱內，被告王建訓即騎
    乘車牌號碼GP2-748號重型機車，尾隨林鳳嬌上開機車，於
    同日上午10時15分許，騎至基隆市○○區○○路38號旁水果
    攤前，趁林鳳嬌下車進入基隆市○○區○○路38號內拿餅乾
    之際，將林鳳嬌上開機車牽至基隆市○○區○○路42號前，
    並撬開林鳳嬌上開機車置物箱，竊取林鳳嬌皮包1只（內有9
    萬5千元、手機1支、身分證1張、健保卡1張、存摺1本、保
    單1張、金融卡2張及印章2枚），得手後立即逃逸，因認被
    告王建訓涉犯刑法第320條第1項之竊盜罪嫌云云。
二、按刑事訴訟法第308 條規定：「判決書應分別記載其裁判之
    主文與理由；有罪之判決並應記載犯罪事實，且得與理由合
    併記載。」，同法第310條第1款規定：「有罪之判決書，應
    於理由內分別情形記載左列事項：一、認定犯罪事實所憑之
    證據及其認定之理由。」，及同法第154條第2項規定：「犯
    罪事實應依證據認定之，無證據不得認定犯罪事實。」揆諸
    上開規定，刑事判決書應記載主文與理由，於有罪判決書方
    須記載犯罪事實，並於理由內記載認定犯罪事實所憑之證據
    及其認定之理由。所謂認定犯罪事實所憑之「證據」，即為
    該法第154條第2項規定之「應依證據認定之」之「證據」。
    職是，有罪判決書理由內所記載認定事實所憑之證據，即為
    經嚴格證明之證據，另外涉及僅須自由證明事項，即不限定
    有無證據能力之證據，及彈劾證人信用性可不具證據能力之
    彈劾證據。在無罪判決書內，因檢察官起訴之事實，法院審
    理結果，認為被告之犯罪不能證明，而為無罪之諭知，則被
    告並無檢察官所起訴之犯罪事實存在，既無刑事訴訟法第15
    4條第2項所規定「應依證據認定之」事實存在，因此，判決
    書僅須記載主文及理由，而理由內記載事項，為法院形成主
    文所由生之心證，其論斷僅要求與卷內所存在之證據資料相
    符，或其論斷與論理法則無違，通常均以卷內證據資料彈劾
    其他證據之不具信用性，無法證明檢察官起訴之事實存在，
    所使用之證據並不以具有證據能力之證據為限，是以本件被
    告既經本院認定無罪，本判決即不再論述所援引有關證據之
    證據能力，合先敘明。
三、復按犯罪事實應依證據認定之，無證據不得認定犯罪事實，
    又不能證明被告犯罪者，應諭知無罪之判決，刑事訴訟法第
    154條第2項、第301條第1項分別定有明文。次按認定不利於
    被告之事實，須依積極證據，茍積極之證據本身存有瑕疵而
    不足為不利於被告事實之認定，即應為有利於被告之認定，
    更不必有何有利之證據，而此用以證明犯罪事實之證據，猶
    須於通常一般人均不至於有所懷疑，堪予確信其已臻真實者
    ，始得據以為有罪之認定，倘其證明尚未達到此一程度，而
    有合理性之懷疑存在，致使無從為有罪之確信時，即應為無
    罪之判決，此有最高法院82年度臺上字第163 號判決、76年
    臺上字第4986號、30年上字第816 號等判例意旨可資參照。
    而刑事訴訟法第161條已於91年2月8日修正公布，其第1項規
    定：檢察官就被告犯罪事實，應負舉證責任，並指出證明之
    方法，因此檢察官對於起訴之犯罪事實，應負提出證據及說
    服之實質舉證責任，倘所提出之證據，不足為被告有罪之積
    極證明，或其指出證明之方法，無從說服法院以形成被告有
    罪之心證，基於無罪推定之原則，自應為被告無罪判決之諭
    知，最高法院92年臺上字第128 號判例可資參照。又當事人
    得聲請法院調查證據，而法院為發見真實，亦得依職權調查
    證據，但限於維護公平正義或對被告之利益有重大關係之事
    項為限，修正刑事訴訟法第163條第1、2 項定有明文。故法
    院固得依職權調查證據，但並無蒐集證據之義務。蒐集證據
    乃檢察官或自訴人之職責，事實審法院應以調查證據為其主
    要職責，其調查之範圍，亦以審判中所存在之一切證據為限
    ，案內不存在之證據，即不得責令法院為發現真實，應依職
    權從各方面蒐集證據（最高法院91年度臺上字第5846號判決
    可資參照）。
四、公訴人認被告涉犯上揭竊盜罪嫌，無非係以被害人林鳳嬌之
    證述，及監視錄影器光碟、翻拍照片、照片及地圖，為其論
    據。訊據被告堅決否認有何竊盜犯行，辯稱：伊並沒有竊取
    被害人林鳳嬌置放於機車內之物等語。
五、經查：
  (一)被害人林鳳嬌於99年1月26日，在位於基隆市○○區○○路1
    8號臺灣土地銀行基隆分行，於自動櫃員機提領9萬元，林鳳
    嬌將9萬元置入皮包內，再將皮包放入上開機車置物箱內，
    於同日上午10時15分許，騎至基隆市○○區○○路38號旁水
    果攤前，遭人將林鳳嬌上開機車牽至基隆市○○區○○路42
    號前，並撬開林鳳嬌上開機車置物箱，竊取林鳳嬌皮包1只
    （內有9萬5千元、手機1支、身分證1張、健保卡1張、存摺1
    本、保單1張、金融卡2張及印章2枚）等情，固據證人即被
    害人林鳳嬌於警詢、偵查時指述明確（見99年度偵字第849
    號偵查卷第10頁、第43頁），並有林鳳嬌進入上開銀行之監
    視錄影翻拍畫面、臺灣土地銀行基隆分行活期儲蓄存款存摺
    影本在卷可稽（見原審卷第51頁、第73頁至第74頁）。然證
    人即承辦本案之警員許義彬於原審審理時具結證稱：「．．
    直到第二天，我的同事要接受到疑似相同手法的報案，被害
    人陳述被害的過程也是相同，是將財物放在機車置物箱內遭
    竊，我們根據1月26日被害人林小姐的描述，她是從基隆市
    ○○路土銀領完錢，我們才會再將她領完錢到她發現失竊的
    中間這一段的監視畫面逐一清查比對，在比對的過程中，在
    路段中間的三個鏡頭又發現到被告所騎乘之車輛，所以我們
    才會請被告到警局說明。」等語（見原審卷第46頁），復經
    原審勘驗承辦警員提出案發當日被告騎乘機車之監視器錄影
    光碟，勘驗結果為：「99年1月26日光碟片(一)C4_0000000000
    0000，共16秒，畫面2010/01/26，09：58：01被害人機車行
    經路中，畫面2010/01/26，09：58：02被害人機車行經路中
    ，被告機車在畫面左側畫面20  10/01/26，09：58：02被害
    人機車行經路中前方，被告機車行經路中畫面2010/01/26，
    09：58：03被害人機車行經路中，被告機車在畫面中間靠近
    斑馬線。◎上光碟畫面翻拍之照片為編號，分別為上圖左
    、上圖右、下圖左及下圖右4張照片（99年度偵字第849號卷
    第22頁）。(二)C4_00000000_095813，共16秒，畫面2010/01/
    26，09：58：14被害人機車出現在畫面右方計程車左後方畫
    面2010/01/26，09：58：15被害人機車在畫面路中，被告機
    車在畫面右側畫面2010/01/26，09：58：15被害人機車在畫
    面路中，被告機車在畫面右側畫面2010/01/26，09：58：16
    被害人機車在畫面中間，被告機車在畫面中間偏右◎上光碟
    畫面翻拍之照片為編號，分別為上圖左、上圖右、下圖右
    及下圖左4張照片（99年度偵字第849號卷第23頁）。(三)C6_0
    0000000_100039，共51秒，畫面2010/01/26，10：00：44被
    害人機車出現在畫面中間。畫面2010/01/26，10：00：46被
    害人機車在畫面中間等紅綠燈，被告機車在被害人機車右側
    偏後等紅綠燈畫面，2010/01/26，10：01：00被告機車往左
    方轉頭看向被害人機車，往右轉頭看，再往左看，再往右看
    。畫面2010/01/26，10：01：31被告機車出現在畫面，畫面
    2010/01/26，10：01：44被害人機車出現在畫面，畫面2010
    /01/26，10：00：49被告往左方轉頭看向被害人機車，畫面
    2010/01/26，10：00：51被害人機車在畫面路中，被告機車
    在畫面右側，畫面2010/01/26，10：00：52被害人機車在畫
    面中間，被告機車在畫面中間偏右，畫面2010/01/26，10：
    01：00被告機車往左方轉頭看向被害機車。畫面2010/01/26
    ，10：01：14被害人機車往前騎，被告機車亦往前騎。◎以
    上光碟畫面相關翻拍之照片為編號（99年度偵字第849號
    卷第24頁）。(四)C4_000000 00_100130，共21秒畫面2010/01
     /26，10：01：31被害人機車出現在畫面右方。◎以上光碟
    畫面相關翻拍之照片為編號（99年度偵字第849號卷第25
    頁）。(五)C6_00000000_100140，共91秒畫面2010/01/26，10
    ：01：44被害人機車出現在畫面中間，畫面2010/01/26，10
    ：01：47被害人機車在畫面上方偏右等紅綠燈，畫面2010/0
    1/26，10：01：50被告機車在被害機車右側偏後等紅綠燈，
    畫面2010/01/26，10：03：05被害機車往前騎，被告機車亦
    往前騎。◎上光碟畫面翻拍之照片為編號（99年度偵字第
    849號卷第26頁）」，此有原審99年5月25日審判筆錄在卷可
    稽（見原審卷第43頁至第45頁），則依上開勘驗結果，被告
    自99年1月26日上午9時58分0秒起至同日10時3分5秒，共計5
    分5秒之時間，被告騎乘之機車與被害人林鳳嬌騎乘之機車
    有同時出現在監視器錄影之畫面內，又其中該日10時01分47
    秒起至10時03分05秒止，被害人騎乘之機車與被告騎乘之機
    車同在路口等候紅綠燈，然尚不能憑被告所騎乘之機車與林
    鳳嬌騎乘之機車，沿路同時遭監視器錄影拍攝共計5分5秒之
    時間，及被告騎乘機車與被害人騎乘機車在基隆市區同行之
    地圖1張，即遽認被告即為竊取被害人林鳳嬌上開機車置物
    箱內皮包之人。況該日10時01分47秒起至10時03分05秒止，
    共計有1分又18秒之時間，被害人林鳳嬌騎乘之機車與被告
    騎乘之機車同在路口等候紅綠燈。又被害人林鳳嬌於該日上
    午10時15分許，騎至基隆市○○區○○路38號旁水果攤前，
    始遭人將被害人林鳳嬌上開機車牽至基隆市○○區○○路42
    號前，撬開被害人林鳳嬌上開機車置物箱而竊取財物，距被
    告騎乘機車與被害人林鳳嬌騎乘機車在路口等候紅綠燈最後
    之10時03分05秒，已相隔約12分鐘，顯難認被告即為竊取被
    害人林鳳嬌上開機車置物箱內皮包等財物之人。
  (二)次查，證人許義彬於原審審理時具結證稱：「（問：被害人
    翁月英、林鳳嬌、在銀行提領的時間是否如起訴書所述？提
    款時間有無證據？）翁月英在合作金庫的部分沒有辦法確定
    ，銀行沒有拍攝到被害人翁月英在櫃台領錢的畫面，時間是
    12時45至13時30分。被害人林鳳嬌銀行給我的監視畫面是9
    時48分進入銀行，10時01分離開。（庭呈被害人臨櫃提款之
    監視錄影光碟）」、「（問：被害人翁月英、林鳳嬌，臨櫃
    提款光碟，有無發現被告或可疑人士？）都沒有。」、「（
    問：有無調閱被害人到銀行提款，銀行外面之監視錄影光碟
    ？）有調到，但是翁月英的那件，分辨不出來何人是翁月英
    。林鳳嬌的那件可以清楚的辨識出來何人是林鳳嬌，但是沒
    有看到可疑人士，也沒有看到有人尾隨的畫面。」等語（見
    原審卷第46頁至第47頁），且本件經承辦員警調取被害人林
    鳳嬌取款時銀行內外監視錄影光碟及採集被害人林鳳嬌機車
    上之指紋送請鑑定，證人即承辦員警林士軒於原審審理時證
    稱：「（問：今日是否有提出被害人翁月英、林鳳嬌至提款
    銀行調閱取款憑條及被害人取款時銀行內外監視錄影光碟及
    採集被害人林鳳嬌機車上之指紋送鑑定？）有去調取，臺灣
    土地銀行基隆分行有調取到（庭呈附卷），合作金庫銀行稱
    要我們以警局名義發函才會同意我們調取，關於採集被害人
    林鳳嬌機車上指紋，有請鑑識課同仁去採集，但未採集到，
    無法鑑定。」等語（見原審卷第97頁），而本案承辦員警林
    士軒觀看台灣土地銀行基隆分行99年1月26日上午9時起至10
    時30分銀行內、外及自動櫃員機前之監視錄影光碟，並未發
    現被告王建訓尾隨被害人林鳳嬌之監視錄影畫面，亦未發現
    任何可疑之跡象，有承辦員警林士軒提出之偵查報告在卷可
    稽（見原審卷第106頁），遍觀全案卷，並無積極證據足以
    證明被告確有竊取被害人林鳳嬌置於上開機車置物箱內之皮
    包等財物，自不能以竊盜罪相繩。
  (三)檢察官上訴意旨謂：（一）被告在偵查中即承認有經過被害
    人取款之基隆市○○路土地銀行，亦自承有經過被害人停放
    機車之基隆市○○路38號，經檢察官訊問為何對當日行經路
    線記憶明確？被告始改以忘了很多或路記不得以答。（二）
    被告在土地銀行外等候被害人之舉雖未被監視器拍到，但沿
    途緊跟被害人之舉（此由監視畫面及拍攝到之秒數可知），
    及果在同日上午10時15分許，即在被告尾隨被害人後之10多
    分鐘後，被害人自停放機車處離開後返回原處，即發現機車
    遭移位及車內財物失竊等情，可認被告係行竊被害人之人。
    （三）復以被告用相同手法於案發前一日行竊另一被害人翁
    月英（即原判決有罪部分），更可確認被告於本案之犯行云
    云。然查，被告所騎乘之機車與林鳳嬌騎乘之機車，沿路雖
    同時遭監視器錄影拍攝共計5分5秒之時間，固經原審勘驗無
    訛，業如前述，惟依上開勘驗結果，亦顯示被害人林鳳嬌於
    該日上午10時15分許，騎至基隆市○○區○○路38號旁水果
    攤前，始遭人將被害人林鳳嬌上開機車牽至基隆市○○區○
    ○路42號前，撬開被害人林鳳嬌上開機車置物箱竊取財物，
    距被告騎乘之機車與被害人林鳳嬌騎乘機車在路口等候紅綠
    燈最後之10時03分05秒，已相隔約12分鐘，已難認被告確有
    竊取被害人林鳳嬌上開機車置物箱內皮包，抑有進者，本案
    承辦員警林士軒觀看臺灣土地銀行基隆分行99年1月26日上
    午9時起至10時30分銀行內、外及自動櫃員機前之監視錄影
    光碟，並未發現被告王建訓尾隨被害人林鳳嬌之監視錄影畫
    面，亦未發現任何可疑之跡象，亦有承辦員警林士軒提出之
    偵查報告在卷可稽（見原審卷第106頁），自難認被告確有
    於被害人林鳳嬌在銀行提領9萬元時，即密切注意被害人林
    鳳嬌之行止，而在被害人林鳳嬌騎乘機車離去銀行時隨即尾
    隨在後，行竊被害人甫自銀行提領之現金9萬元。尚不能憑
    被告曾於偵查時供承其有於案發當日騎乘機車經過台灣土地
    銀行基隆分行、被害人停放機車處乙節，及被告所騎乘之機
    車與林鳳嬌騎乘之機車沿路同時遭監視器錄影拍攝，暨另一
    被害人翁月英確遭被告竊取機車置物箱內之物等情，即遽認
    被告確有竊取被害人林鳳嬌上開機車置物箱內之物，檢察官
    執前詞提起上訴，即無理由。
六、綜上，檢察官對於本件所起訴被告竊取林鳳嬌上開機車置物
    箱內之財物之犯罪事實，依其所提被害人林鳳嬌之證述，及
    監視錄影器光碟、翻拍照片、照片及地圖，均不足為被告有
    罪之積極證明，且無從說服本院以形成被告有罪之心證，揆
    諸前揭說明，基於無罪推定之原則，被告之犯罪自屬不能證
    明。原審基於以上之認定，為被告無罪判決之諭知，洵屬正
    確，應予維持。檢察官提起上訴，猶指被告有竊盜之犯行，
    核無理由，應予駁回。
據上論斷，應依刑事訴訟法第368條，判決如主文。
本案經檢察官張秋雲到庭執行職務。
中    華    民    國    99    年    12    月    29    日
                  刑事第十一庭  審判長法  官  許宗和
                                      法  官  沈君玲
                                      法  官  林海祥
以上正本證明與原本無異。
不得上訴。
                                      書記官  林敬傑
中    華    民    國    99    年    12    月    29    日

司法院資訊處製作；財團法人民間司法改革基金會備份。
